臺灣高雄地方法院刑事判決　　　　　　 100年度易字第1277號
公　訴　人　臺灣高雄地方法院檢察署檢察官
被　　　告　洪毓腱
上列被告因詐欺案件，經檢察官提起公訴（ 100年度偵字第8382
號），嗣被告於本院準備程序進行中，就被訴事實為有罪之陳述
，經告知簡式審判程序之旨，並聽取當事人之意見後，本院合議
庭裁定進行簡式審判程序，判決如下：
    主  文
洪毓腱幫助犯詐欺取財罪，處拘役伍拾日，如易科罰金，以新臺
幣壹仟元折算壹日。
    事  實
一、洪毓腱可預見依一般常情，取得他人帳戶存摺、提款卡及密
    碼與財產犯罪等不法行為間常有密切之關聯，竟仍基於縱使
    自己所交付之帳戶存摺、提款卡及密碼遭詐欺集團利用為詐
    欺取財之工具，亦不違其本意之幫助詐欺取財不確定故意，
    於民國99年6月初至同年6月19日間某日，在高雄市○○路與
    建國路附近全家超商門口前，將其於臺中商業銀行鳳山分行
    開立之帳號000000000000號帳戶之提款卡、密碼及存摺，交
    與真實姓名年籍不詳之成年人使用。嗣某詐欺集團成年成員
    取得上開帳戶後，即意圖為自己不法之所有，明知其並無履
    約之真意，仍於 99年6月19日以前之某日，在不詳地點，利
    用電腦設備連結至網際網路之方式，於雅虎奇摩拍賣網站上
    以帳號booskatw之名義刊登出售相機之訊息，適有買家吳鑑
    勳於99年6月19日晚間9時9分許，上網瀏覽網頁，見該買家
    所刊登之訊息，因而陷於錯誤，下標購買該相機，並依賣家
    指示，使用網路自動櫃員機匯款新臺幣（下同）15,000元至
    洪毓腱所交付之上開帳戶內，該款項旋遭提領一空。嗣吳鑑
    勳察覺有異，於同日晚間 9時40分許再度上網確認，發現該
    賣家已遭雅虎奇摩停權，始知受騙並報警處理，而循線查獲
    上情。
二、案經高雄市政府三民第一分局報告臺灣高雄地方法院檢察署
    檢察官偵查起訴。
    理  由
壹、程序部分：
    本件被告洪毓腱所犯為死刑、無期徒刑或最輕本刑為 3年以
    上有期徒刑以外之罪，其於準備程序就被訴事實為有罪之陳
    述，經本院告知簡式審判程序之旨，並聽取其與公訴人意見
    後，認無不得或不宜改依簡式審判程序進行之處，爰依刑事
    訴訟法第 273條之1第1項，裁定本件改行簡式審判程序，合
    先敘明。又本件卷內之人證、物證、書證等各項證據，依同
    法第273條之2規定，不受第159條第1項、第161條之2、第16
    1條之3、第163條之1及第164條至第170條規定之限制，依法
    均有證據能力，合先敘明。
貳、實體部分：
一、上揭犯罪事實，業據被告於本院審理中坦承不諱（見本院易
    字卷第19頁、第27頁），核與證人即被害人吳鑑勳於警詢中
    之證述情節相符(見警卷第1至3頁)，此外，並有雅虎奇摩拍
    賣網頁列印資料、網路轉帳交易資料、台中商業銀行鳳山分
    行99年8月19日中鳳山字第09912000083號函暨該函檢附之被
    告開戶申請書影本及交易明細、台中商業銀行鳳山分行 100
    年5月9日中鳳山字第1000000041號函各1份在卷可佐(見警卷
    第8至12頁、第25至34頁，偵卷第23頁)，足認被告出於任意
    性之自白與事實相符。本案事證明確，被告犯行堪以認定，
    應予依法論科。
二、按刑法上之幫助犯，係對於犯罪與正犯有共同之認識，而以
    幫助之意思，對於正犯資以助力，而未參與實施犯罪之行為
    者而言（最高法院88年度台上字第1270號判決要旨參照）。
    是以，如未參與實施犯罪構成要件之行為，且係出於幫助之
    意思提供助力，即屬幫助犯，而非共同正犯。查被告將其以
    個人名義申辦之上開帳戶存摺、提款卡及密碼，提供予真實
    姓名年籍不詳之詐騙集團成年成員用以詐騙被害人吳鑑勳，
    致其陷於錯誤而交付金錢，係基於幫助該成員用以詐騙他人
    財物之犯意，而未參與詐欺取財之構成要件行為。從而，上
    開詐欺集團成年成員施以詐術，使被害人陷於錯誤而為匯款
    ，係犯刑法第339條第1項之詐欺取財罪。核被告所為，則犯
    刑法第30條第1項前段、第339條第1項之幫助詐欺取財罪。
    被告基於幫助之意思，為非屬詐欺取財之構成要件行為，為
    幫助犯，爰依刑法第30條第2項之規定，按正犯之刑減輕之
    。
三、爰審酌被告恣意提供個人金融帳戶供犯罪集團使用，助長財
    產犯罪之風氣，徒增犯罪偵查之困難程度，增加被害人尋求
    救濟之困難，並擾亂金融交易往來秩序，危害社會正常交易
    安全，所為實屬不該；惟念及其並無前科，犯後猶能坦承犯
    行，素行及犯後態度尚屬良好，並考量其犯罪之手段、情節
    ，暨其幫助詐欺集團成年成員詐得 15000元現金，犯罪所生
    危害程度中等，以及其先前患有硬腦膜下出血，顱骨骨折、
    癲癇及動靜脈畸形等情，有臺北市立聯合醫院(中興院區)診
    斷證明書1紙在卷可憑(見本院易字卷第39頁) ，量處如主文
    所示之刑，及諭知易科罰金之折算標準，以資懲儆。
據上論斷，應依刑事訴訟法第273 條之1 第1 項、第273 條之2
、第299條第1項前段，刑法第30條第1項前段、第2項、第339條
第1項、第41條第1項前段，刑法施行法第1條之1第1項、第2項前
段，判決如主文。
本案經檢察官葉逸如到庭執行職務。
中    華    民    國   100    年    10    月     5    日
                  刑事第十四庭  法  官  謝琬萍
以上正本證明與原本無異。
如不服本判決應於收受送達後10日內向本院提出上訴書狀，並應
敘述具體理由；如未敘述上訴理由者，應於上訴期間屆滿後20日
內向本院補提理由書（均須按他造當事人之人數附繕本）「切勿
逕送上級法院」。
中    華    民    國   100    年    10    月     5    日
                               書記官 陳玉娥
附錄本案論罪科刑法條：
中華民國刑法第339條
意圖為自己或第三人不法之所有，以詐術使人將本人或第三人之
物交付者，處5年以下有期徒刑、拘役或科或併科1千元以下罰金
。
以前項方法得財產上不法之利益或使第三人得之者，亦同。
前二項之未遂犯罰之。